【裁判字號】    92,台上,4393
【裁判日期】    920813
【裁判案由】    侵占
【裁判全文】
最高法院刑事判決                            九十二年度台上字第四三九三號
    上  訴  人  甲○○
右上訴人因侵占案件，不服台灣高等法院中華民國九十年二月二十三日第二審判決 (
八十九年度上訴字第二八五五號，起訴案號：台灣台北地方法院檢察署八十九年度偵
字第三五七九號) ，提起上訴，本院判決如左：
    主  文
上訴駁回。
    理  由
按刑事訴訟法第三百七十七條規定：上訴於第三審法院，非以判決違背法令為理由，
不得為之。是提起第三審上訴，應以原判決違背法令為理由，係屬法定要件。如果上
訴理由並未依據卷內訴訟資料，具體指摘原判決不適用何種法則或如何適用不當，或
所指摘原判決違法情事，顯與法律規定得為第三審上訴理由之違法情形，不相適合時
，均應認其上訴為違背法律上之程式，予以駁回。本件上訴人甲○○就行使偽造私文
書部分上訴意旨略稱：偽造私文書罪以足生損害於公眾或他人為要件，茉莉雜誌社及
玫瑰出版社所寄達之支票，倘係上訴人應得之報酬，則上訴人縱令擅自刻用告訴人奧
門攝影設計有限公司 (下稱奧門公司) 之印章，蓋用於支票上提兌，亦難認足生損害
於公眾或他人，自不成立偽造私文書罪。上訴人任職奧門公司期間，與奧門公司有借
用發票之靠行關係，上訴人除處理該公司之事務外，仍得以自己名義對外承接廣告，
有證人沈宗期、江亭玫之證言及楊彩雲於附帶民事事件審理中之供述，暨上訴人所提
出之送貨單、證明書、匯款資料足資證明，原判決未說明前開有利上訴人之證據何以
不足採信，有理由不備之違法。又上訴人曾具狀請求傳喚證人周正斌、楊彩雲、陳秀
菊，以證明上訴人得以自己名義對外承接廣告，光垣公司廣告案所使用之型錄檔案夾
及紀念手錶，係上訴人所委託製作並給付貨款，原審認無再予傳喚之必要，亦於法有
違等語。
惟查原判決認定上訴人甲○○行使偽造私文書之事實，已明係依憑告訴人奧門公司
指訴甚詳，核與上訴人坦承有委由刻印店代刻奧門公司印章一枚，在其向茉莉雜誌社
、玫瑰出版社所收受四紙支票背面蓋用印文，偽造奧門公司背書之私文書，再持往付
款銀行提示行使等情相符，復有證人陳佳琪之證言及附卷之支票影本、統一發票可稽
，為其所憑之證據。並說明告訴人所提之茉莉雜誌社傳真函影本，其內容載有請求奧
門公司就ＰＡ0000000、ＰＡ0000000、ＰＡ0000000號等三紙
支票，對應此開立之發票抬頭為茉莉雜誌社，及ＰＡ0000000號支票，對應此
開立之發票抬頭為玫瑰出版社等語；又上訴人交付光洹公司之發票為告訴人奧門公司
發票，亦有發票影本可據，倘如上訴人所言，其可保留所收帳款，由告訴人開立發票
負擔稅捐，即與事理大相違悖。況客戶將支票掛號寄到告訴人公司，為上訴人私下截
走取用，上訴人並非公司負責人，有何權利私下拿走信件、支票，並隱瞞公司負責人
？客戶如係與上訴人個人私下交易，則付款支票逕寄予上訴人收執即可，何以又寄給
公司，且將抬頭書立公司名義，致令上訴人不能提領？上訴人如果問心無愧，自認該
票款為其私人所有，與公司無關，何不光明正大請求告訴人背書，反而偷刻公司印章
出以違法之手段，益證上訴人所辯不足採信。按刑法第二百十條所稱足生損害於公眾
或他人，以有損害之虞為已足，並不以實際發生損害為必要。上訴人偽造奧門公司之
印章，蓋用於前開支票上偽造該公司之印文以為背書，在票據法係表示奧門公司對該
票據負擔保責任之意思，為法律規定之文書；又依票據法第三十七條第一項前段、第
一百四十四條準用第七十一條第一項規定，執票人應以背書之連續證明其權利；付款
人對於背書不連續之支票付款者，應自負其責。且票據行為係不要因行為，凡簽名於
票據之人，不問原因如何，均須依票上所載文義負責。上訴人偽造奧門公司之背書，
使該公司負票據上擔保責任，並使付款人泛亞商業銀行台北分行因背書形式上連續，
而同意支付票款，不論前述支票是否為上訴人所應得之報酬，其偽造支票背書私文書
行為，均足生損害於奧門公司及上開付款人。上訴意旨謂支票係上訴人應得之報酬，
偽造奧門公司之背書不成立偽造私文書罪，進而指摘原審調查未盡及判決理由不備，
自非合法之第三審上訴理由。其上訴違背法律上之程式，應予駁回。至原判決認上訴
人牽連犯刑法第三百三十六條第二項業務侵占罪及第三百三十九條第一項詐欺罪部分
，核屬刑事訴訟法第三百七十六條第三、四款所定不得上訴於第三審法院之案件，而
行使偽造私文書部分之上訴不合法，應從程序上予以駁回，此二部分自無從適用審判
不可分原則，併為實體上之審判，應一併駁回。
據上論結，應依刑事訴訟法第三百九十五條前段，判決如主文。
中      華      民      國    九十二    年      八      月     十三     日
                              最高法院刑事第七庭
                                  審判長法官  張  信  雄
                                        法官  賴  忠  星
                                        法官  張  清  埤
                                        法官  呂  永  福
                                        法官  蕭  仰  歸
      右正本證明與原本無異
                                              書  記  官
中      華      民      國    九十二    年      八      月     十八     日


司法院資訊處製作；財團法人民間司法改革基金會備份。
